【裁判字號】    99,台上,5055
【裁判日期】    990812
【裁判案由】    違反毒品危害防制條例
【裁判全文】
最高法院刑事判決            九十九年度台上字第五０五五號
上  訴  人  甲○○
選任辯護人  羅宗賢律師
上列上訴人因違反毒品危害防制條例案件，不服台灣高等法院台
中分院中華民國九十九年五月二十六日第二審更審判決（九十八
年度上更(二)字第二六七號，起訴案號：台灣台中地方法院檢察署
九十七年度偵字第一三九九一號），提起上訴，本院判決如下：
    主  文
上訴駁回。
    理  由
按刑事訴訟法第三百七十七條規定：上訴於第三審法院，非以判
決違背法令為理由，不得為之。是提起第三審上訴，應以原判決
違背法令為理由，係屬法定要件。如果上訴理由書狀並未依據卷
內訴訟資料，具體指摘原判決不適用何種法則或如何適用不當，
或所指摘原判決違法情事，顯與法律規定得為第三審上訴理由之
違法情形，不相適合時，均應認其上訴為違背法律上之程式，予
以駁回。本件原審經審理結果，認為上訴人甲○○違反毒品危害
防制條例之犯行明確，因而撤銷第一審關於有罪部分之判決，就
其中上訴人於民國九十七年四月十一日前某日販賣第一級毒品海
洛因一包予楊依純部分，改判論上訴人以販賣第一級毒品罪，累
犯，處有期徒刑十五年二月，及為相關從刑之宣告（另就上開撤
銷之其餘被訴販賣第一級毒品、第二級毒品部分均諭知無罪，不
在本件上訴及審判範圍）。已詳敘其調查、取捨證據之結果及憑
以認定犯罪事實之心證理由。並就上訴人否認犯行之供詞及其所
辯各語認非可採，予以論述及指駁。從形式上觀察，原判決關於
論罪部分尚無足以影響判決結果之違背法令情形存在。上訴意旨
略稱：(1)警卷內有證人楊依純在台南縣新營市、台南縣西港鄉、
彰化縣北斗鎮及台中市北區等處之住、居所資料，原審九十九年
四月十五日庭期，係僅就其中位於台中市北區之居所地址寄發傳
票，且誤載門牌號碼，又僅至其在彰化縣溪湖鎮戶籍地拘提，難
謂該證人確有刑事訴訟法第一百五十九條之三第三款所定所在不
明而無法傳喚或傳喚不到之情形，原判決逕認其警詢供述有證據
能力，乃採為論罪依據，證據法則之適用自有違誤。(2)楊依純對
於其施用之海洛因，於第一次警詢供稱係向綽號「小雨」（即上
訴人之女友劉可盼）調貨取得，第三次警詢則改稱係向綽號「阿
傑」之上訴人購得，前後不一，應以第一次警詢較接近事實發生
時間，未受污染，為有可信。原判決卻採取楊依純於第三次警詢
並無證據能力及偵查中之證詞，作為認定上訴人犯罪之依據，其
對證據之取捨論斷有誤。(3)原判決有理由不備之違法：上訴人
於原審質疑卷附監聽譯文（即九十七年四月十一日二十二時三十
一分起，上訴人以其持用門號0000000000行動電話撥打楊依純持
用門號0000000000行動電話之通話監聽內容，下稱系爭監聽譯文
）與實際監聽內容是否相符，認其無證據能力，原判決卻謂上訴
人與其選任辯護人對該監聽譯文之真實性不爭執，且未說明其認
有證據能力之依據為何。原判決對於上訴人如何於主觀上具販
賣毒品以營利之意圖，未為論證說明。(4)上訴人於九十七年四月
十一日始知悉楊依純之電話號碼，原判決所認定上訴人於九十七
年四月十一日前某日與楊依純經電話聯絡後，為本件毒品交易行
為，卷內並無該電話聯絡之紀錄，有事實與理由矛盾之違法。(5)
本件實情係楊依純欲向陳文富賒欠毒品，為陳文富所拒，楊依純
遂託請劉可盼向陳文富賒欠，上訴人適亦需毒品，故欲向陳文富
賒欠新台幣（下同）六千元之毒品，而與楊依純對分各三千元，
但陳文富要上訴人擔保，始生本件之事。且依系爭監聽譯文中有
「她跟你講那件事」及全部內容觀之，應是劉可盼交毒品給楊依
純，劉可盼並供陳其持用門號0000000000行動電話，楊依純稱其
以該門號與劉可盼聯絡，亦非無據。原審未播放監聽錄音、鑑定
聲紋及傳訊製作該譯文之警員，查明係何人對談、真意為何及內
容有無增減，以發現真實，有調查職責未盡之違法等語。惟查：
一、被告以外之人於審判外之陳述，除法律有規定者外，不得作
為證據；被告以外之人於審判中有滯留國外或所在不明而無法傳
喚或傳喚不到者，其於檢察事務官、司法警察官或司法警察調查
中所為之陳述，經證明具有可信之特別情況，且為證明犯罪事實
之存否所必要者，得為證據；被告以外之人於偵查中向檢察官所
為之陳述，除顯有不可信之情況者外，得為證據。刑事訴訟法第
一百五十九條第一項、第一百五十九條之三第三款、第一百五十
九條之一第二項分別定有明文。原判決以證人楊依純先後經第一
審及原審傳喚、拘提無著，有台灣高等法院在監在押全國紀錄表
、個人基本資料查詢結果、傳票、拘票、報告書、全國前案資料
查詢等在卷可憑，徵之其甫經警方查獲，於最接近事實發生之時
點即接受警方偵詢，自由陳述其親自見聞之事，無不法取供之情
形，有警詢筆錄可稽，復與其嗣後在偵查中經具結之證詞大致相
符，足徵其在警詢之陳述具有較可信之特別情況，且為證明犯罪
事實之存否所必要，依上開第一百五十九條之三第三款之規定，
得作為證據。又其於偵查中之證詞，並無非出於自由意志而為陳
述或遭違法取供之情形，即無顯不可信之情況，亦有證據能力各
等情，乃併採為論斷上訴人犯罪事實之依據，揆諸上揭說明，於
法俱無不合。且依卷附楊依純之相關筆錄及個人基本資料查詢結
果，其於偵、審中均籍設彰化縣溪湖鎮○○里○○路十三號，迄
偵查中之居所為台中市○區○○路四段六十六號十四樓之十三，
然經第一審及原審傳喚、拘提，均無所獲（第一審囑託台灣台中
地方法院檢察署依上開二地址拘提該證人，經該署及執行拘提之
警方多次按址拘提，以該證人去向不明而無法拘獲，並據執行拘
提之警員於報告書載明：被拘提人楊依純已搬離台中市○區○○
路上址居所，並經大樓管理員表示該證人已離開、無法聯絡等語
，見更(二)卷第九五、九六、一０八至一一０頁，第一三九九一號
偵查卷第三六頁，第一審卷第一一三、一一四、一二五、一二九
、一三０、一三一頁），足認楊依純於第一審傳拘當時，已經搬
離台中市○區○○路上址居所，是以原審於九十九年三月二十五
日、同年四月十五日庭期傳喚楊依純之傳票，即使將其原在台中
市○區○○路四段六十六號十四樓之十三居所門牌號碼誤載為同
址「十四樓之一」，並無影響於楊依純已搬離該居所致法院傳拘
無著之認定，自不能因此遽指原判決上述關於論斷楊依純警詢陳
述之證據能力及採證為違誤。至卷附楊依純之全戶戶籍資料所載
其遷移至現址前曾經居住台南縣新營市、台南縣西港鄉、彰化縣
北斗鎮各情，遑論均經原審按址傳喚無著，又非楊依純於偵、審
中所陳之實際居、住處所，難認其仍居住各該地址，原審未依各
該地址拘提，亦不能謂為疏漏。二、有偵查犯罪職權之公務員，
依通訊保障及監察法規定聲請核發通訊監察書所監聽之錄音內容
，為實施刑事訴訟程序之公務員依法定程序取得之證據。而依該
通訊監察錄音所作成之譯文，乃監察錄音內容之顯示。倘法院對
於該譯文內容之同一性或真實性業經查證無訛，並依法踐行證據
之調查程序者，該通訊監察錄音之譯文即與播放錄音有同等價值
，自有證據能力。至當事人爭執該監察錄音內容是否為被告所陳
述，或所談論之內容能否證明被告之犯罪事實，乃事實審法院判
斷監察錄音證據之證明力範疇，非屬證據能力之要件。原判決以
系爭監聽譯文係經法院核准實施監聽而得，有卷附通訊監察書等
在卷可稽，雖上訴人對其內容之真實性，於歷審先後稱：沒意見
、亂翻的、亂講的各語，然經楊依純於警詢證述系爭監聽譯文確
係伊與「阿傑」即上訴人之對話、「阿傑」向伊追討購買毒品海
洛因欠款一千元之內容無訛，上訴人於原（更(一)）審亦坦承其與
楊依純間有該通話之情，並據證人即製作該監聽譯文之警員王再
喜於原審證稱：該監聽譯文係其由節錄下來之錄音光碟再翻譯出
來，監聽當時並不知道上訴人之真實身分，是後來查證才知監聽
之對象係上訴人，該通電話係上訴人與楊依純之對話，主要在討
論購買毒品款項與拿到毒品數量不符而有所抱怨等語，足認該監
聽譯文內容為真正，內容並與本件上訴人販賣海洛因之犯行有關
，自具有證據能力，得為認定上訴人犯罪事實之依據等情。系爭
監聽譯文既經原審查明確係上訴人與楊依純間有關交易毒品之對
話屬實，並為合法踐行證據之調查程序，原判決併採為論罪之證
據資料，於法自無違誤。而系爭監聽譯文係上訴人與楊依純間之
通話及內容，俱臻明確，原審未再為無益之查證，亦無不合。三
、採證認事、取捨證據及證據證明力之判斷，乃事實審法院之職
權，苟其採證認事之論斷無違證據法則，即不容任意指為違法。
原判決認定上訴人販賣海洛因予楊依純之事實，經綜合楊依純於
警詢及偵查中之證詞、系爭監聽譯文等證據資料，本於推理作用
，論證明確。並敘明：依系爭監聽譯文內容，已足證明楊依純係
與上訴人就購買毒品之份量有所爭論，並提及交易金額，顯見確
係上訴人與楊依純交易毒品，至楊依純先前於警詢、偵查中陳稱
：伊施用之海洛因係向「小雨」購得云云，與系爭監聽譯文內容
扞格，且劉可盼自稱其綽號「小雨」，但否認曾販賣毒品予楊依
純，楊依純該部分所供自難認為真實，不能執為上訴人有利認定
之依據；上訴人所辯係與楊依純合資向綽號「一鳴」之「蘇晃盟
」購買海洛因一節，與證人陳文富在原審關於該部分之證詞，其
中所供交易時間、地點及與上訴人同行之人均相逕庭，俱難憑採
；政府查緝毒品至嚴，販賣海洛因係違法行為，非可公然為之，
上訴人倘無利可圖，必無甘冒被取締移送法辦並判處重刑之危險
而平白從事海洛因買賣之理，足證上訴人主觀上具有營利之意圖
各等情。亦逐予說明取捨及論駁，其推理論斷衡諸經驗及論理等
證據法則皆無違背，即不容指為違法。經核上訴意旨均係置原判
決所為明白論斷於不顧，仍持已為原判決指駁之陳詞再事爭辯，
及對於事實審法院取捨證據與自由判斷證據證明力之職權行使，
徒以自己之說詞，任意指摘，難認已符合首揭法定之第三審上訴
要件。本件上訴違背法律上之程式，應予駁回。
據上論結，應依刑事訴訟法第三百九十五條前段，判決如主文。
中    華    民    國  九十九  年    八    月   十二   日
                      最高法院刑事第九庭
                          審判長法官  邵  燕  玲
                                法官  李  伯  道
                                法官  孫  增  同
                                法官  李  英  勇
                                法官  施  俊  堯
本件正本證明與原本無異
                                      書  記  官
中    華    民    國  九十九  年    八    月   十七   日
                                                      Ｅ

司法院資訊處製作；財團法人民間司法改革基金會備份。
